臺灣臺南地方法院民事判決　　
109年度再易字第25號
再審原告    龍直方  
再審被告    興南汽車客運股份有限公司

法定代理人  辛忠道  
再審被告    吳育銘  


上列當事人間請求侵權行為損害賠償事件，再審原告對於中華民
國109 年10 月21日本院109 年度簡上字第189號確定判決提起再
審之訴，本院判決如下：
    主  文
再審之訴駁回。
再審訴訟費用由再審原告負擔。
    事實及理由
一、按再審之訴，應於30日之不變期間內提起。前項期間，自判
    決確定時起算，判決於送達前確定者，自送達時起算，民事
    訴訟法第500條第1項、第2項前段分別定有明文。查再審原
    告係對於本院109 年度簡上字第189號確定判決（下稱原判
    決），提起再審之訴，因該判決不得再上訴，故於民國（下
    同）109 年10 月21日本院宣判公告後即確定。而再審原告
    於同年月29日收受該判決後，於同年11月25日提起本件再審
    之訴，尚未逾提起再審之訴之不變期間，核先敘明。
二、再審原告主張：原判決對於再審原告所提出之證據，均視而
    不見，故再提出原判決未採信之證據，證明再審原告跌倒受
    傷，並非自己所造成，而是再審被告吳育銘所致等意旨（詳
    如附件所載），依民事訴訟法第496條第13款及第497條之規
    定，提起再審之訴。並聲明請求將原判決廢棄，重新審理等
    語。
三、本院之判斷：
  ㈠按再審之訴顯無再審理由者，得不經言詞辯論，以判決駁回
    之，民事訴訟法第502條第2項定有明文。又再審之訴顯無再
    審理由，係指依再審原告所主張之再審理由，不經調查即可
    認定，在法律上顯無理由而不能獲得勝訴之判決者而言。
  ㈡次按當事人發現未經斟酌之證物或得使用該證物者，但以如
    經斟酌可受較有利益之裁判者為限，得提起再審之訴；依第
    466條不得上訴於第三審法院之事件，除前條規定外，其經
    第二審確定之判決，如就足影響於判決之重要證物，漏未斟
    酌，亦得提起再審之訴。另按對於簡易訴訟程序之第二審確
    定終局裁判，如就足影響於裁判之重要證物，漏未斟酌者，
    亦得提起再審之訴或聲請再審。固分據民事訴訟法第496條
    第1項第13款、第497條及第436條之7所規定。惟該第496條
    第1項第13款所謂「當事人發見未經斟酌之證物或得使用該
    證物者」，係指前訴訟程序事實審之言詞辯論終結前已存在
    之證物，因當事人不知有此，致未經斟酌現始知之者而言，
    該款所定得使用未經斟酌之證物，必須當事人在客觀上確不
    知該證物存在致未斟酌現始知之，或依當時情形有不能檢出
    該證物者始足當之。故倘為當事人已提出之證據，雖未經原
    確定判決採為有利於該當事人之認定，自非屬之。又前揭第
　　第497條及436條之7規定所謂「重要證物漏未斟酌」，係指
    當事人在前訴訟程序已經提出，第二審確定判決漏未於判決
    理由中斟酌者而言，故倘係原確定判決已經斟酌，而未採予
    採信之證據，或於原判決理由中說明不足影響判決結果之證
    據者，均與上開規定之要件不符。
  ㈢經查，再審原告雖以原判決未採信其於前訴訟程序所提出之
    關新診所診斷證明書、臺灣臺南地方檢察署（下稱臺南檢察
    署）檢察官不起訴處分書（108年度偵字第12773號，下稱系
    爭不起訴處分書）、臺南市政府警察局第二分局移送書（下
    稱系爭移送書）等證據，主張有民事訴訟法第496條第1項第
    13款之當事人發見未經斟酌或得使用之證物，及同法第497
    條之就足影響於判決之重要證物漏未斟酌等再審事由。然依
    前揭說明，上開證據既經再審原告於前訴訟程序所提出，且
    為原判決已斟酌之證據，則原判決縱未採信，而為有利再審
    原告之認定，亦非屬再審原告未發現、未提出，或原判決漏
    未斟酌之證據。是其執此提起再審之訴，顯然與上開規定不
    合。
  ㈣又查，審酌原判決以：⑴再審原告於108年6月18日上午，搭乘
    吳育銘所駕駛之公車，於同日上午10時52分許停靠臺南火車
    站，再審原告於下車過程中在車上跌倒，受有右肘和右腕撕
    裂傷、頭部和軀幹挫傷等傷害；再審被告興南汽車客運股份
    有限公司（下稱興南客運）於上開事故後隔日，曾派員慰問
    再審原告，而再審原告因上開事故對吳育銘提起過失傷害告
    訴，嗣吳育銘於108年8月19日偵訊中向再審原告道歉，再審
    原告因而撤回告訴，經臺南地檢署檢察官不起訴處分確定等
    情，為兩造所不爭執，並有關新診所診斷證明書、系爭移送
    書及不起訴處分書可稽（見原審南司簡調字卷第19、71、72
    頁，偵案卷第1頁正、反面），並經原審依職權調閱上開偵
    案卷宗查明無訛，堪信為真實。⑵經原審當庭勘驗公車內監
    視器光碟畫面如下：「公車持續行駛至台南火車站南站，（
    00：19）公車煞車暫停等待靠站，（00：21）司機開始轉動
    方向盤準備靠站，煞車停車時車內有些微前後晃動但並無異
    常，（00：35）公車已靠站停止，司機彎腰按鈕打開公車門
    ，畫面上並無乘客跌倒，大家開始準備下車，（00：36）聽
    到碰一聲，公車後方有人跌倒，有人驚呼，（00：38）車門
    打開，【人聲：唉呦唉呦，天啊！撞到頭殼。快點下去快點
    下去（台語）】，乘客陸續下車，（00：54）上訴人起身，
    緩慢走到前面，（01：02）【上訴人（即再審原告）：糟糕
    了，等一下，司機先生，你開車，你阿你車子停好好開，這
    樣這樣，停都沒停好就開車，怎麼怎麼搞成這樣】，說完後
    上訴人緩慢下車走到公車站。」（見原審卷第70頁反面）等
    情，可知吳育銘靠站停車時，公車並無異常晃動，亦無再審
    原告所主張之不當操弄排檔桿行為。再審原告雖稱該監視器
    畫面業經偽造、變造之情詞，然經原審囑託法務部調查局鑑
    定結果，亦認監視器錄影與播放均為3904幀畫格，各畫格間
    動作連續不中斷，畫素大小、清晰程度、亮度及對比度均相
    似，亦無畫格缺漏、前後亮度差異及修飾塗抹痕跡等異常情
    形，並未發現畫面有偽造、變造、修改等情事（見原審卷第
    58至61頁），堪認該監視器畫面並無經偽造、變造或修改之
    情事，再審原告所稱不可採。⑶又吳育銘雖曾於偵查庭當庭
    向再審原告道歉，興南客運亦曾於事發翌日派人慰問再審原
    告，惟再審被告於本件訴訟中均表明其上開行為係基於道義
    責任所為；而自108年8月19日訊問筆錄記載可知，吳育銘於
    偵查庭訊問時明確否認其有不當操弄排檔桿，導致公車上下
    強力震動之行為，因再審原告當時表示只要吳育銘向其道歉
    ，以後開車小心一點，伊就願與之調解，吳育銘隨即當庭向
    再審原告道歉（見刑事偵查卷第5、6頁），堪認吳育銘之道
    歉行為，並非自認其有再審原告所稱之不法侵害行為，而係
    為與再審原告和解以平事端，故向再審原告表達道德上之歉
    意，再審原告逕以吳育銘向其道歉，即謂其坦承犯行云云，
    自無可採。另興南客運係提供乘客運送服務之企業經營者，
    再審原告既係在公車上跌倒受傷，基於公司立場，不論司機
    有無過失，為維護公司商譽及維持良好形象，均會向乘客表
    達關心之意，自難據此逕為不利於再審被告之認定。⑷另系
    爭移送書犯罪事實欄雖載有「犯罪嫌疑人吳育銘，公車司機
    駕駛，……駕駛665-FS號營業大客車，於上記犯罪時、地停車
    ，因而致告訴人龍直方於公車內跌倒受傷，案經告訴人向本
    分局提出傷害告訴而據以偵辦」等內容（見偵案卷第1頁）
    ，然此乃因再審原告於第二分局表示對吳育銘提出傷害告訴
    ，該局始於移送書犯罪事實欄中記載上開內容，並依法移送
    臺南地檢署，非謂第二分局已認定吳育銘確有傷害行為。至
    系爭不起訴處分書所載之「告訴暨第二分局報告意旨」，亦
    僅為檢察官對再審原告之告訴意旨及第二分局移送意旨之述
    敘，並非依其偵查結果所認定之犯罪事實，再審原告主張吳
    育銘之傷害行為業經偵查機關認定云云，顯有誤會。⑸綜上
    所述，依現有事證，均未能證明吳育銘有再審原告所主張之
    不法傷害行為，復未能另舉證以實其說，則其依侵權行為之
    法律關係，請求再審被告連帶給付50萬元，於法無據等理由
    （見原判決第4-7頁），駁回再審原告之上訴，原判決認事
    用法，尚無違誤，再審原告提起再審之訴，再提出相同之診
    斷證明書及不起訴處分書影本，指摘原判決認定事實不公之
    情詞，亦顯無可採。
四、從而，原判決並無再審原告所指民事訴訟法第496條第1項第
    13款，及同法第497條規定之再審事由，是其以之提起再審
    之訴，顯無理由，爰不經言詞辯論，逕以判決駁回之。
五、據上論結，本件再審之訴顯無理由，依民事訴訟法第502條
    第2項、第78條，判決如主文。 　　
中　　華　　民　　國　　110 　年　　3 　　月　　24　　日
                  民事第一庭  審判長法  官  林雯娟
                                    法  官  伍逸康
                                    法  官  陳淑卿
以上正本係照原本作成。
本判決不得上訴。
中　　華　　民　　國　　110 　年　　3 　　月　　25　　日
                                    書記官  謝璧卉